【裁判字號】    98,交聲更（一）,328
【裁判日期】    980803
【裁判案由】    違反道路交通管理處罰條例聲明異議
【裁判全文】
臺灣士林地方法院交通事件裁定
                             98年度交聲更（一）字第328號
原處分機關  臺北市交通事件裁決所
異  議  人
即受處分人  甲○○
                      5號1樓
上列異議人即受處分人因違反道路交通管理處罰條例案件，對於
臺北市交通事件裁決所民國97年7 月25日北市裁罰字第裁22-C00
000000號違反道路交通事件之裁決聲明異議，經本院於97年12月
1 日以97年度交聲字第992 號裁定後，異議人不服提起抗告，經
臺灣高等法院於98年4 月30日以98年度交抗字第1175號裁定撤銷
本院原裁定並發回本院更審，本院裁定如下：
    主  文
原處分撤銷。
甲○○不罰。
    理  由
一、按法院受理交通事件，準用刑事訴訟法之規定，道路交通管
    理處罰條例第89條前段定有明文，則刑事訴訟程序基本原則
    之一「罪疑唯輕原則」，於法院審理行為人違反道路交通管
    理處罰條例案件時，自當有其適用。易言之，法院於審理前
    揭案件，於踐行調查證據程序完畢後，為事實之認定時，如
    就原處分機關所認定之行為人違規事實仍有合理之訴訟上懷
    疑，而無行為人確有該當於道路交通管理處罰條例各該處罰
    條文之構成要件之確信者，即應本於訴訟上「對待證事實倘
    有懷疑，則從被告之利益作解釋」之證據法則，作對行為人
    有利之認定。次按交通警員製單舉發違反道路交通管理處罰
    條例所列之違規事實，本質上為行政處分，係公法上行為，
    基於公務員為公法上行為具有公信力之原則，固應認其所舉
    發交通違規事實在法律上有推認為真實之「有效推定」效力
    ，然於受處分人對於違規事實之存否有爭執，請求法院裁決
    時，法院允宜依據卷附各項證據資料，以論理法則及經驗法
    則為基礎，作客觀的、綜合的判斷，如可認舉發員警顯有誤
    認、誤判之可能或證據不足情事，即應予受處分人有利之認
    定，尚不得僅以舉發員警與受處分人素不相識、且無夙怨，
    當無設詞攀誣之理為論據，遽為受處分人確有所指交通違規
    事實之推認，合先敘明。
二、原處分意旨略以：異議人即受處分人甲○○於民國（下同）
    97年5 月3 日17時30分許駕駛車號7616-JT 號自用小客車行
    經臺北縣金山鄉臺二線核一廠路口前，經臺北縣政府警察局
    金山分局石門分駐所警員當場攔停舉發其有「闖紅燈」之違
    規，經原處分機關依道路交通管理處罰條例第53條第1 項裁
    處異議人罰鍰新臺幣（下同）2,700 元，並依同條例第63條
    第1 項第3 款記違規點數3 點。
三、異議意旨略以：本件異議人並無違規闖越紅燈。員警於發現
    駕駛人有闖紅燈之違規時，皆會立即前往攔停，而非如同本
    件舉發員警一般，遲至異議人繼續往前行駛約1 公里處始攔
    停；另舉發員警亦無法提出任何證據證明異議人違規，既然
    該路口設有監視錄影器，員警自可於保存期限內調閱，而非
    僅以「本案為當場攔停舉發事件，無採證資料」等語搪塞，
    受處分人實感不服等語。
四、經查：據警員乙○○在本院調查時供證：「（問：當天違規
    情形？）當天我在巡邏車等紅綠燈…我在綠燈亮後要起步時
    大約過了3 、5 秒，還沒完全左轉到往石門的路，看到受處
    分人車輛從我面前開過去，時速大約7 、80公里，我就追他
    。追到5 、6 百公尺把他攔下來，告訴他違規闖紅燈。」、
    「（問：現場有監視器？）有。」、「（問：有無辦法調？
    ）監視器是以1 個月為限，之後就洗掉重拍。」等語（見本
    院97年度交聲字第992 號卷第39頁、第40頁，下稱同卷），
    又依據警員乙○○庭呈之現場相片觀之（見同卷第45頁至第
    48頁反面），該Ｔ字路口，除設有紅綠燈號誌外，並設置監
    視器拍攝路況，是車輛行經該路口時，如有闖紅燈之情形，
    理當會為該監視器所拍攝。本件警員乙○○在追約1 公里後
    攔阻異議人之車輛時，異議人既已因是否有闖紅燈，與取締
    警員乙○○發生爭執，舉發通知單上復載明異議人「拒簽」
    ，則警員應已知本件舉發已發生爭議，則其為何不即予採證
    ，取得該監視錄影器所拍之照片後再行舉發。又證人乙○○
    為臺北縣政府警察局金山分局石門分駐所警員，對前開錄影
    器相片其期限為1 個月，經過1 個月即無法調到，應為其在
    職務上所已知，惟其竟不在該1 個月期限內，取得異議人違
    規之照片，又於案發後1 個月內，異議人已透過內政部警政
    署警政E 通網留言，金山分局旋於97年5 月23日回覆「違規
    事實明確，值勤員警依法舉發，並無不當」後，亦未見舉發
    機關即時為上開監視錄影器之採證，以致無法取得最客觀可
    信之監視器攝影照片，作為舉發異議人違規之證據。縱闖紅
    燈之交通違規，屬動態行為，事出突然，照相採證之機會稍
    縱即逝，警員不及拍照佐證，原非法所不允，惟本件既有科
    學儀器可為採證，警員於職務上亦知悉可於1 個月內調取監
    視錄影器，以提出相關照片證據，以昭公信，卻未盡舉證之
    責，任證據因逾保存期限刪除而無法調取。此一不利益，自
    不應歸由異議人承受，此外，復查無其他積極證據證明異議
    人有原處分所指違規行為，揆諸前揭訴訟上之待證事實「倘
    有懷疑，則從被告之利益作解釋」之證據法則，本件自應作
    對異議人有利之認定。
五、綜上所述，本院因認異議人之異議為有理由，爰依法撤銷原
    處分，並另為異議人不罰之諭知，以資適法。
六、據上論斷，應依道路交通案件處理辦法第20條前段裁定如主
    文。
中    華    民    國    98    年    8     月    3    日
                  交通法庭法  官  賴邦元
以上正本證明與原本無異。
如不服本裁定應於送達後5日內向本院提出抗告狀。
                          書記官  游育慈
中    華    民    國    98    年    8     月    3     日


司法院資訊處製作；財團法人民間司法改革基金會備份。
